【裁判字號】    90,交抗,528
【裁判日期】    901130
【裁判案由】    違反道路交通管理處罰條例
【裁判全文】
臺灣高等法院刑事裁定                              九十年度交抗字第五二八號
    抗  告  人
    即受處分人  甲○○
右抗告人因違反道路交通管理處罰條例案件，不服臺灣板橋地方法院中華民國九十年
六月二十九日裁定（九十年度交聲字第三一三號），提起抗告，本院裁定如左：
    主  文
抗告駁回。
    理  由
一、按汽車行駛於高速公路或設站管制之道路，而不遵管制之規定者，處汽車駕駛人
    新臺幣三千元以上六千元以下罰鍰。；又汽車駕駛人違反道路交通管理處罰條例
    第三十三條規定者，除依原條款處罰鍰外，並予記違規點數一點，民國九十年一
    月十七日修正前之道路交通管理處罰條例第三十三條第一項、第六十三條第一項
    第一款分別定有明文。
二、經查：本件抗告人於八十八年一月十九日上午十時五十三分許，駕駛車號Ｔ六─
    六二七號營業小客車，在國道一號中山高速公路南下一四九公里處行駛路肩之事
    實，有卷附內政部警政署國道公路警察局八十八年一月二十九日八八公警局交字
    第三０六七０二六二號舉發違反道路交通管理事件通知單一紙、現場採證照片一
    張附卷可稽，抗告人對其於前揭時地在高速公路上行駛路肩之事實並不否認。次
    查證人即本件交通違規事件取締員警李易霖於原審訊問時證稱：當天該路段大塞
    車，許多駕駛擅自行駛路肩，伊與另一員警負責違規照相，伊係制服警員，在照
    相組，當天高速公路上若有員警上去指揮引導車輛行走路肩，伊便不會上高速公
    路照相取締，否則仍要照相等語。又查當日上午六時三十分許，在國道一號公路
    一五七公里七百公尺南向處（泰安路段），確有車號ＧＥ─一一六號營業大貨車
    因超載爆胎失控，撞擊外側護欄肇事，國道公路警察局第三警察隊於當日上午十
    時曾動用五十噸大型吊車至肇事現場協助排除，致有暫時封閉南向車道情事，有
    該警察隊九十年五月三十一日（九十）公警國三刑字第０七四八七號函一紙在卷
    可參。再查當日上午國道公路警察局第二警察隊亦有派遣巡邏人員在三義交流道
    出口連外道路處，疏導出交流道之車輛，並非於高速公路上硬性指揮車流下交流
    道，亦有卷附該警察隊八十八年九月六日（八八）公警國二刑字第０九六０二號
    函可查。按路肩係指設於主線車道之外側部分，供車輛緊急時停車之用；又汽車
    行駛高速公路，不得在路肩上行駛，或利用路肩超越前車或倒車，高速公路交通
    管制規則第二條第十四款、第九條第一項第二款分別定有明文。抗告人雖辯稱：
    當日上午七時許，伊駕駛前開營業小客車上國道中山高速公路往南行駛，行經苗
    栗附近路段時車速變緩，從收音機廣播得知前方泰安段有油罐車翻覆，南下車道
    封閉，當時高速公路南下車道全線塞車，等候多時未見交通警員前來疏導車流，
    伊不得已才隨前方車輛欲自路肩下交流道，行至三義交流道前約三百公尺處時，
    遭交警拍照舉發，伊當時因見高速公路南下車道封閉，等候多時，汽油將耗盡，
    且感到內急，不得以才行駛路肩云云，惟查本件違規時間高速公路南下泰安路段
    固有因貨車肇事致南下路段封閉情事，然國道公路警察局第二警察隊既已派遣員
    警在三義交流道出口連外道路處，疏導出交流道之車輛，則行經該路段之駕駛人
    自應循序依員警指揮駛離高速公路。本件抗告人以駕駛營業小客車為業，對於上
    開規定當無法諉為不知，其行經該路段時，見前方塞車，竟擅自決意行駛路肩，
    違反上開高速公路交通管制規則之規定甚明，是其辯解尚不足採。從而原處分機
    關據以援引修正前道路交通管理處罰條例第三十三條第一項、第六十三條第一項
    第一款之規定，裁處罰鍰新臺幣六千元，並記違規點數一點，於法核無不合。原
    審依道路交通案件處理辦法第十九條之規定，裁定駁回抗告人之異議，核無違誤
    ，抗告人抗告意旨仍執前詞略稱：係員警指揮疏離不當，伊在原地等候多時，未
    見有效之疏導作業，伊應有緊急疏離權，才借路肩隨其他車隊慢行云云，惟當日
    既無交通員警指揮引導車輛行走路肩，抗告人擅自決意行駛路肩，即違反上開高
    速公路交通管制規則之規定甚明，自不得以疏散車流緩慢，作為違規之藉口。本
    件抗告，為無理由，應予駁回。
據上論斷，應依道路交通案件處理辦法第二十六條，刑事訴訟法第四百十二條，裁定
如主文。
中      華      民      國    九十    年     十一     月     三十     日
                              臺灣高等法院刑事第 十五 庭
                                  審判長法  官  房  阿  生
                                        法  官  魏  新  國
                                        法  官  雷  元  結
右正本證明與原本無異。
不得再抗告。
      書記官  梁  雅  華
中      華      民      國      九十     年    十二   月     三         日


司法院資訊處製作；財團法人民間司法改革基金會備份。
